最高法院刑事判決　　　　　　一○○年度台上字第三一四五號
上　訴　人　盧鵬天
選任辯護人　許華雄律師
上　訴　人　顏永泰
上列上訴人等因妨害性自主案件，不服台灣高等法院中華民國一
○○年三月八日第二審判決（九十九年度上訴字第九六一號，起
訴案號：台灣板橋地方法院檢察署九十八年度偵字第一六八二○
、一七六九二、一九一九六、二○○一三、二○○一四號），提
起上訴，本院判決如下：
    主  文
上訴駁回。
    理  由
按刑事訴訟法第三百七十七條規定，上訴於第三審法院，非以判
決違背法令為理由，不得為之。是提起第三審上訴，應以原判決
違背法令為理由，係屬法定要件。如果上訴理由書狀並未依據卷
內訴訟資料，具體指摘原判決不適用何種法則或如何適用不當，
或所指摘原判決違法情事，顯與法律規定得為第三審上訴理由之
違法情形，不相適合時，均應認其上訴為違背法律上之程式，予
以駁回。上訴人顏永泰上訴意旨略以：(一)原審之審判長於民國一
○○年二月八日審判期日，最後未向顏永泰詢問有何陳述，自為
違法。(二)顏永泰之原審辯護人在原審所提出之上訴理由狀及辯護
狀中分別指稱：Ａ女（姓名及年籍資料均在卷）於九十五年六月
五日雖係未滿十八歲之人，然該日未攜帶國民身分證供顏永泰查
證，而民法規定二十歲為成年，顏永泰僅概括陳稱Ａ女未成年，
並未供述明知Ａ女未滿十八歲；Ｂ女（姓名及年籍資料均在卷）
於九十五年九月六日警詢、九十八年七月三日檢察官偵查中均未
指證遭人以手指插入陰道，財團法人○○紀念醫院（下稱○○醫
院）林口醫學中心受理疑似性侵害事件驗傷診斷書之記載、Ｂ女
之左手指甲與上衣血跡檢驗出顏永泰之ＤＮＡ，亦均無從據以認
定顏永泰曾以手指插入Ｂ女陰道內；顏永泰之臉部光滑，並無任
何坑洞，足證Ｂ女所言有坑洞或痘疤之人並非顏永泰云云。原判
決未說明上揭有利顏永泰之事證如何不足採，自有理由不備之違
誤。上訴人盧鵬天上訴意旨則謂：(一)原審之審判長於一○○年二
月八日審判期日，最後未向盧鵬天詢問有何陳述，自為違法。(二)
盧鵬天之原審辯護人在原審提出之辯護狀內指稱：Ｃ女（姓名及
年籍資料均在卷）於九十六年十二月二日警詢、九十八年七月三
日檢察官偵查中分別陳稱「另一個幫忙控制我的行動，也有對我
性侵害的意圖，也是我苦苦哀求而且他聽到加害人叫我當他女朋
友才停止」、「另一個人可能以為我要做顏永泰的女朋友，才沒
對我性侵害」等語，原判決未說明上揭有利盧鵬天之事證如何不
足採，自有理由不備之違誤。(三)九十六年十二月二日凌晨五時許
，天色昏暗，Ｃ女單身在荒郊野外突遭顏永泰暴力襲擊，極度慌
張與奮力掙脫之際，何能記憶當時之細微末節，足見Ｃ女所稱遭
盧鵬天刻意壓制之證詞，僅係個人推測之詞，原判決為不利盧鵬
天之認定，自有適用法則不當之違法各云云。惟查，本件原審經
審理結果，認上訴人等犯行明確，因而撤銷第一審關於顏永泰被
訴對Ａ女犯強制性交罪部分之判決，經比較行為時與裁判時之法
律，適用修正前刑法牽連犯之規定，從一重論處顏永泰成年人故
意對少年（原判決主文第二項誤植為未滿十八歲之少女）犯強制
性交罪刑（處有期徒刑三年六月，並應於刑之執行前，令入相當
處所，施以治療，其期間至治癒為止，但最長不得逾三年）。並
維持第一審適用刑法想像競合犯之規定，分別論處上訴人等犯共
同強制性交各罪刑之判決（顏永泰對Ｂ女、Ｃ女所犯二罪，分別
處有期徒刑七年十月、八年；盧鵬天對Ｃ女所犯之罪，處有期徒
刑七年六月），駁回上訴人等在第二審此部分之上訴。已詳其
調查、取捨證據之結果及憑以認定犯罪事實之心證理由。從形式
上觀察，原判決並無足以影響判決結果之違法情形存在。且查：
證據之取捨、證明力之判斷及事實之認定，俱屬事實審法院裁量
判斷之職權，此項職權之行使，倘不違背客觀存在之經驗法則或
論理法則，即無違法可指，自無許當事人任憑己意，指摘為違法
，而資為適法之第三審上訴理由。再供述證據雖然彼此齟齬或先
後不一，審理事實之法院仍得依其調查所得之各項證據予以綜合
判斷，定其取捨，非謂其中一有不符，即應全部不加採用。又有
罪之判決書，對於被告有利之證據不採納者，固應記載其理由，
否則即有判決理由不備之違法。然所謂有利於被告之證據，係指
該證據倘予採納，得憑以推翻所確認不利被告之事實者而言。至
被告單純否認犯罪或所為片面一詞之辯解，既未能使事實審法院
得據以而為不同之認定，未於判決理由內特加說明，即無違背法
令可言。本件原判決依憑證人Ａ女、Ｂ女、Ｃ女分別於警詢、偵
查、第一審之陳述與證言，及顏永泰坦承對Ａ女、Ｃ女強制性交
，並於原判決事實欄一(二)所記載之時間、地點，搭載綽號「阿正
」所騎乘之機車與Ｂ女對談、對Ｂ女佯稱係警察臨檢等情，暨內
政部警政署刑事警察局九十八年五月十四日刑醫字第○九八○○
四六四四三號鑑驗書、九十八年六月十六日刑醫字第○九八○○
八二六四○號鑑驗書、Ａ女之年籍資料、Ｂ女之九十五年九月六
日○○院○○醫學中心受理疑似性侵害事件驗傷診斷書、內政部
警政署刑事警察局九十九年九月二十四日刑鑑字第○九九○○○
一四三九一號鑑定書等證據，資以認定上訴人等有原判決所記載
之犯罪事實。對於顏永泰辯稱：是「阿正」向Ｂ女搭訕索取電話
遭拒，「阿正」因不甘被拒，遂下車與Ｂ女發生扭打，伊只是混
亂中趁機摸Ｂ女胸部，摸Ｂ女下體時她則一直反抗，伊當天並未
假冒刑警，亦未以手指插入Ｂ女下體，且Ｂ女稱伊臉上有痘疤，
但伊沒有；盧鵬天矢口否認有任何與顏永泰共同對Ｃ女強制性交
之犯行，所辯：伊當時坐在前座副駕駛座，顏永泰與Ｃ女在後座
摸來摸去，因為空間很小，伊怕他們碰到，所以才摸住Ｃ女頭部
，將之推開，並非壓住Ｃ女頭部各云云。顏永泰之辯護人辯稱略
以：顏永泰祇知Ａ女係未成年人，但不知未滿十八歲等語。如何
與事實不合，俱非可採，已在判決內逐一指駁，並詳述其證據取
捨及判斷之理由。並敘明：顏永泰雖於第一審改稱伊對Ｃ女強制
性交時，盧鵬天在睡覺，因遭Ｃ女碰到，盧鵬天才把Ｃ女頭部推
開云云，何以委無足取；公訴人雖認盧鵬天另有以手指插入Ｃ女
陰道方式，對Ｃ女強制性交得逞之行為，如何尚有誤會；盧鵬天
之辯護人聲請對Ｃ女實施測謊鑑定，如何並無必要等旨綦詳。原
判決所為論斷及說明，核與論理法則、經驗法則，俱屬無違，亦
無當然違背法令情形存在。原判決就上訴人等所為單純否認之辯
解，及片面所為未同時指出足以推翻卷存不利證據各詞，未說明
究竟如何不可採，亦難認為違法。顏永泰上訴意旨(二)、盧鵬天上
訴意旨(二)(三)均置原判決所為之明白論斷於不顧，猶執已為原審指
駁之陳詞爭辯，及對原審取捨證據與判斷證據證明力之職權行使
，漫指其為違法，自非適法之第三審上訴理由。再查，審判期日
之訴訟程序，專以筆錄為證，刑事訴訟法第四十七條規定甚明。
本件稽之原審審判程序筆錄之記載，審判長於踐行辯論後，確曾
向上訴人等詢以「有何最後陳述」（原審卷第一七一頁），顏永
泰上訴意旨(一)、盧鵬天上訴意旨(一)空言否認原審之審判長曾為此
部分訊問，並謂原判決違法云云，顯非依據卷內資料而為適法之
指摘，亦非合法之第三審上訴理由。至上訴人等其餘上訴意旨，
或係就原審採證認事職權之適法行使及原判決已說明事項，任意
指摘為違法，或執枝節之事項，重為單純事實之爭執，均難謂為
適法之第三審上訴理由。綜上說明，應認上訴人等上訴違背法律
上之程式，均予駁回。至顏永泰所犯刑法第一百五十八條第一項
冒充公務員行使職權罪部分，因牽連犯、想像競合犯之強制性交
部分之犯行，業因上訴不合法而予駁回，此部分即無從予以審究
，附此敘明。
據上論結，應依刑事訴訟法第三百九十五條前段，判決如主文。
中    華    民    國  一○○  年    六    月    九    日
                      最高法院刑事第十庭
                          審判長法官  黃  一  鑫  
                                法官  張  春  福  
                                法官  林  勤  純  
                                法官  宋  明  中  
                                法官  劉  介  民  
本件正本證明與原本無異
                                      書  記  官  
中    華    民    國  一○○  年    六    月   十七   日
                                                     m